【裁判字號】    98,上易,1893
【裁判日期】    990113
【裁判案由】    詐欺等
【裁判全文】
臺灣高等法院刑事判決                98年度上易字第1893號
上  訴  人  臺灣桃園地方法院檢察署檢察官
被      告  甲○○
            丁○○
上列上訴人因被告詐欺等案件，不服臺灣桃園地方法院96年度易
字第1294號、98年度易字第93號，中華民國98年5月27日第一審
判決（起訴案號：台灣桃園地方法院檢察署96年度調偵緝字第21
號，追加起訴案號：同署97年度偵緝字349號），提起上訴，本
院判決如下：
    主  文
原判決撤銷。
甲○○、丁○○共同犯行使偽造私文書罪，各處有期徒刑壹年，
均減為有期徒刑陸月，如易科罰金，均以銀元參佰元即新臺幣玖
佰元折算壹日。
    事  實
一、甲○○、丁○○2人為同居之關係，於民國91年10月間，共
    謀以甲○○之名義擔任會首，對外召集互助會，計有如附表
    所示之會員參加，其中乙○○以「丁一排骨」名義參加2會
    ，會期自91年10月起至94年8月止，每會新臺幣（下同）3萬
    元，採內標制，底標3千元，約定每月10日上午10時，於桃
    園縣桃園市永和市場地下室甲○○所開設攤位開標，每6個
    月加標1次。詎甲○○、丁○○竟利用各互助會員彼此之間
    並非全然相識，又未必親自到場競標與未詳實監督互助會進
    行情形之機會，共同意圖為自己不法所有，基於偽造標單詐
    欺取財之犯意聯絡，於93年3月10日之加標期日（起訴書及
    追加起訴書誤載為92年間之某時），在上述開標處所，冒用
    「丁一排骨」（即乙○○）名義填寫標息8千元，而共同偽
    造依臺灣民間互助會之習慣，足以表示參與投標用意證明之
    互助會標單，並共同持以行使投標，復對當時仍屬活會之互
    助會員表示該期為「丁一排骨」標得其2會之會款（該標單
    已滅失不存），致計有18名活會會員誤以為當期互助會為乙○○標得會款而陷於錯誤，而乙○○亦因不知上情，認為自
    己仍為活會而陷於錯誤，均因此交付扣除當期標息之互助會
    款4萬4千元（乙○○共有兩會，00000-0000﹦22000；22000
    ×2﹦44000）予甲○○及丁○○，其等合計得款88萬元（44
    000×20﹦880000），足生損害於乙○○及其他活會會員之
    財產權益。嗣於94年4月10日，甲○○、丁○○未按期正常
    開標，且行方不明，乙○○偕同其他活會會員，至被告甲○○及丁○○在永和市場經營之攤位及桃園縣桃園市○○街住
    處追索會款之際，經其他會員告以其為死會（即已得標之意
    ），乙○○乃提出告訴，因而查出上情。
二、案經被害人乙○○訴請臺灣桃園地方法院檢察署檢察官偵查
    起訴及追加起訴。
    理  由
甲、證據能力部分：
一、按被告以外之人於審判外之陳述，雖不符刑事訴訟法第159
    條之1至第159條之4之規定，而經當事人於審判程序同意作
    為證據，法院審酌該言詞陳述或書面陳述作成時之情況，認
    為適當者，亦得為證據；當事人、代理人或辯護人於法院調
    查證據時，知有刑事訴訟法第159條第1項不得為證據之情形
    ，而未於言詞辯論終結前聲明異議者，視為有前項之同意；
    刑事訴訟法第159條之1、第159條之5分別定有明文。
二、本件檢察官、被告甲○○、丁○○2人對於本判決所引用之
    被告以外之人於審判外之陳述，於原審及本院言詞辯論終結
    前均未聲明異議，本院審酌上開證據作成之環境情況，無外
    力施壓干擾，亦無不當取證及證明力明顯過低之瑕疵，認以
    之作為證據應屬適當，揆諸前開規定，認前揭證據具有證據
    能力，合先敘明。
乙、得心證之理由：
一、訊據被告丁○○於本院審理時坦承有於上述時地以被告甲○○之名義擔任會首，招集附表所示會員參加本件互助會，會
    期自91年10月至94年8月止，每會3萬元，採內標制，底標3
    千元，約定每月10日上午10時，在其所開設位於桃園縣桃園
    市永和市場地下室攤位投標，而其未經乙○○同意，即冒用
    「丁一排骨」（即乙○○）名義填載標息，而偽造依臺灣互
    助會習慣，足以表示參與投標用意證明之互助會標單，並對
    其他當時仍屬活會之互助會員表示為「丁一排骨」投標，而
    行使該偽造之互助會標單得標，致該期活會會員誤以為係乙○○得標而陷於錯誤，乙○○亦因不知上情，認為自己仍為
    活會而陷於錯誤，其據此向約20活會會員收取扣當期標息之
    互助會款約80萬元等情，惟辯稱：本件冒標案與被告甲○○
    無關，完全是我個人所為云云。被告甲○○則辯稱：本件互
    助會並非我所招募，我完全沒有參與，被告丁○○個人冒標
    乙○○會款之行為，與我無關云云。
二、然查：
（一）被告甲○○、丁○○2人對於其等以被告甲○○擔任會首
      招集本件互助會，嗣因其等逃匿，致互助會不能繼續進行
      之事實，於原審審理時並未爭執，並有告訴人乙○○所提
      供之會單影本在卷可資佐證（見臺灣桃園地方法院檢察署
      94年度偵字第5734號卷第10頁）。而本件互助會會員戊○○、己○○、庚○○等人於偵查中均具結證稱：本件互助
      會首為被告甲○○，被告丁○○告知以被告甲○○知名義
      起會，被告甲○○每次開標均在場等情（見臺灣桃園地方
      法院檢察署94年度偵緝字第1134號卷第27頁至第28頁）。
      證人丙○○、楊木金亦於偵查中具結證稱：我有參加以被
      告甲○○為會首之互助會，未遭冒標，每月都有交會錢予
      被告丁○○，有時也會交給被告甲○○，開標時，被告甲○○有時會在場，我約各損失100餘萬元等語（見臺灣桃
      園地方法院檢察署94年度偵緝字第1134號卷第34頁至第35
      頁）。據此，本件互助會應係被告丁○○徵得被告甲○○
      之同意，2人共謀以被告甲○○名義擔任會首而共同對外
      招集，被告甲○○並參與互助會開標及會款收取之事務無
      誤，被告甲○○辯稱本件互助會非其所招集，與其無關云
      云，顯非事實，無從採認。
（二）關於告訴人乙○○之活會有無遭被告甲○○、丁○○冒標
      乙節，告訴人乙○○於原審96年12月10日審理時以證人身
      份具結證稱：因會首跑了，我就想聯合會員組成自救會，
      後來找到其中一位會員丙○○時，丙○○的弟弟的老婆（
      指李穎萍）稱我已經死會，並稱94年3 月時，被告丁○○
      向其收取會款時，就告訴她係我得標，但李穎萍沒有說我
      用多少標金得標，也沒有提及被告丁○○之前有無以我名
      義得標向其收過會款等語（見原審96年度易字第1294號卷
      第17頁），於原審97年10月14日審理時具結證稱：李穎萍
      稱我的會不是已經標了嗎，當時李穎萍是在魚攤跟我說的
      ，而己○○的太太（指何滿足）也在旁邊，聽到李穎萍說
      這件事，也跑過來說「對啊，你的會不是已經標走了嗎」
      、我記得93年4月10日該次即未開標，因為被告甲○○、
      丁○○每天都要送生雞腿給我，但突然沒有送，所以我就
      去市場調雞腿來賣，並至被告2人攤位去看，當時跟會的
      人都在被告2人攤位旁議論紛紛，見到我時就說被告2人已
      經跑了，我向在場人表示我受害最深，不只沒有標到會，
      被告丁○○還向我調頭寸，此時李穎萍才說我不是已經得
      標，我問李穎萍如何得知，李穎萍說是被告丁○○說的，
      何滿足在旁聽到也說我標走了等語（見原審96年度易字第
      1294號卷第83頁至第84頁）。
（三）而證人李穎萍於原審98年2月18日審理時具結證稱：本案
      互助會，我有以前夫許泳茂的名字及我二伯丙○○的名字
      加入2會，仍為活會，我當時知道會單上所寫的丁一排骨
      係何人所跟的會，但我離婚後即離開市場，現在已經忘記
      該人姓名。就我所知，丁一排骨在本案中還沒有得標，丁
      一排骨因會首不見，曾來市場找我，並表示仍為活會，我
      沒有質疑此事，因本案互助會尚在進行時，標會都是在市
      場，我都有在現場，知道何人得標……如果丁一排骨得標
      ，我應該會有印象，但是我印象中丁一排骨沒有得標等語
      （見原審96年度易字第1294號卷第172頁至第174頁）。證
      人己○○於原審98年1月12日審理時具結證稱：印象中，
      我參與開標時，並無丁一排骨得標之情形等語（見原審96
      年度易字第1294號卷第139頁），原審於98年4月29日勘驗
      證人劉火鍊於94年12月19日之偵訊錄音光碟後，亦確認證
      人劉火鍊於當日接受檢察官訊問時明確結證稱：被告丁○○前往收取會款時，有告知乙○○已經得標等情（見原審
      96年度易字第1294號卷第210頁至第211頁），證人己○○
      於原審98年4月29日審理時亦證稱：我接受檢察官訊問時
      ，距離被告丁○○向其收取會款之時間較近，印象較深刻
      等語（見原審96年度易字第1294號卷第211頁）。從而證
      人己○○應係直接聽聞被告丁○○告知乙○○所參加之互
      助會業已得標，而被告丁○○亦向劉火鍊收取乙○○得標
      會款之人無誤。
（四）被告甲○○於94年12月3日通緝到案之初，接受檢察官訊
      問即供稱：我有以乙○○之名義冒標會款，1次或2次，我
      忘記了，當時大約是92年間，我冒標乙○○的金額約80多
      萬元，其他人忘記了，我有用乙○○的名義去標，有標到
      ，且收到會款等語（見臺灣桃園地方法院檢察署94年度偵
      緝字第1134號卷第17頁至第18頁）。被告丁○○於原審98
      年1月12日審理時以證人身份具結稱：最後1次開標係乙○○得標，得標金額我忘記了，該次我就跑了，沒有收會款
      給乙○○，因為當時我缺錢，所以有跟乙○○說借他的會
      標，如果有標到的話，標得的錢借我云云（見原審96年度
      易字第1294號卷第134頁）。觀諸前引被告丁○○之證詞
      及被告甲○○之供述，參以被告丁○○於本院供稱本件互
      助會之開標須寫名字及金額（見本院98年12月30日審判筆
      錄第3頁、第4頁），顯見其等確曾以乙○○之名義填寫標
      息標取互助會款，而乙○○於原審即具結證稱：我不記得
      被告丁○○有跟我說過要借我的會，被告丁○○只說其弟
      弟也有跟會，要向其弟弟借會標來還我錢。我記得被告丁○○跑的時候很倉促，被告丁○○曾經向我借80萬元，在
      被告丁○○跑的前2、3天，還拿30萬元還我，說另50萬元
      等標到其弟弟的會再還我等語在卷（見原審96年度易字第
      1294號卷第141頁至第142頁），前引乙○○之指證陳述均
      核與被告甲○○於偵查中之自白與被告丁○○於本院審理
      時之認罪供述相符，被告甲○○、丁○○2人有擅自冒用
      乙○○名義標取其會款甚明。
丙、冒標日期、冒標詐取會款金額之認定與被告甲○○、丁○○
    所持辯解及對其2 人有利證據不予採納之理由：
一、乙○○於94年12月19日檢察官訊問時，以告訴人之身份陳稱
    ：我係活會，但是己○○、丙○○說我的會已經被標走等語
    （見臺灣桃園地方法院檢察署94年度偵緝字第1134號卷第27
    頁）。其在原審96年12月10日審理時則結證稱：丙○○的弟
    弟的老婆（指李穎萍）稱我已經死會（見原審96年度易字第
    1294號卷第17頁）；於原審97年10月14日審理時則證稱：李
    穎萍稱我的會不是已經標了嗎？當時李穎萍係在魚攤跟我說
    的，而己○○的太太（指何滿足）也在旁邊，聽到李穎萍說
    這件事，也跑過來說「對啊，你的會不是已經標走了嗎」等
    語（見原審96年度易字第1294號卷第83頁至第84頁）。乙○○對於其何以知悉本件互助會遭被告甲○○、丁○○冒標之
    緣由，係指稱經劉火鍊、丙○○、李穎萍、何滿足等人告知
    。而對照證人丙○○於原審97年10月14日審理時結證稱：我
    有參加本案互助會，也知道丁一排骨，但我不知道丁一排骨
    係死會或活會，也沒有在被告丁○○來收會款時，聽被告丁○○說係丁一排骨已得標之事，我沒有跟乙○○說過他的會
    已經被標走之事等語（見原審96年度易字第1294號卷第79頁
    至第81頁），李穎萍於原審證稱：丁一排骨因會首不見，曾
    來市場找我，並表示仍為活會，我沒有質疑此事等語（見原
    審96年度易字第1294號卷第172頁至第174頁）。證人何滿足
    於原審97年12月15日審理時具結證稱：我不認識丁一排骨乙○○，我也沒有跟任何人說過丁一排骨乙○○的會已經被標
    走了，關於互助會標會、繳會錢的事，都是我丈夫己○○在
    處理，我之前經法院傳訊未到庭作證，係為要我來法院作證
    的人說他講錯人了等情（見原審96年度易字第1294號卷第11
    2頁至第113頁），似與乙○○證詞內容有所出入，惟本案重
    點不在於乙○○係經由何人告知而得知其互助會款遭冒標，
    而在於其活會會款有無遭被告甲○○、丁○○冒標，本案發
    生於93年3月間，離乙○○、丙○○、李穎萍、何滿足作證
    之日期已有相當時間間隔，其等或因記憶缺失導致出現證詞
    內容不一致之情形，此本屬事理之常，而被告甲○○、丁○○確有未徵得乙○○同意，即擅自冒用其名義標取本件會款
    之行為，業經本院認定屬實，詳如前述，當無從以乙○○得
    知其互助會遭冒標之消息來源與證人丙○○、李穎萍、何滿
    足所述有所出入，即為被告甲○○、丁○○有利之認定。
二、被告丁○○於97年1月28日接受檢察官訊問時雖供稱：我有
    用乙○○、丙○○、楊木金、己○○、庚○○、戊○○等人
    之名義得標，其中有得到乙○○、丙○○之同意云云（見臺
    灣桃園地方法院檢察署97年度偵緝字第349號卷第16頁）；
    於原審97年8月5日審理時以證人身份作證時先證稱：我有用
    乙○○之名義標取本案互助會，但有經過乙○○的同意，且
    乙○○也有到場標，標多少錢伊忘記了云云，其後又謂：乙○○的部分都是活會，我沒有用乙○○的名義標過會云云（
    見本院96年度易字第1294號卷第60頁、62頁），於原審98年
    2月17日行準備程序時供稱：我承認有去標乙○○的會，但
    有經過乙○○的同意，當時我跟乙○○說，如果標到的話，
    會將會金收齊，先償還一部分積欠他的錢，後來標到後，因
    地下錢莊催債，致無法還乙○○錢云云（見原審98年度易字
    第93號卷第12頁），於原審98年4月29日審理時改稱：我記
    得係在總統選舉當月跟乙○○說要借他的會標，標到的錢還
    他，但我跟乙○○說好之後，根本還沒有開標，我就先離開
    了，所以也沒用過乙○○得標的名義去收過會款，我之前稱
    有得標，但因地下錢莊催債，才沒有還錢給乙○○部分係我
    記錯了，我今天所述才正確云云（見原審96年度易字第1294
    號卷第213頁及其背面）。觀諸被告丁○○所為供述前後矛
    盾反覆，而其供證稱已得乙○○同意，乃以乙○○名義標取
    本件互助會款乙節，業經乙○○予以否認，查非事實，當無
    從以其不實之片面辯詞，而執為其本人及被告甲○○有利之
    證據。
三、至於乙○○於原審雖證稱：我第1次開標時有去現場，因第1
    次開標的標金是6,800元，我覺得得標金額很高，所以我百
    分之八十都有去開標，如果我沒有親自去開標時，被告丁○○來收會款時，我會問係何人得標、標金為何，並在會單上
    註記。在我的會單上僅有註記前14次得標之人及標金，但後
    來因為標金太高，所以大家決定標金都是8,000元，如有意
    願參與投標，就在開標當日前往，再以抽籤方式決定何人得
    標。開標時，被告丁○○會接聽電話或自行打電話給未到場
    之本案會員後，表示某某某請他代寫標單投標，後來大家決
    定不來的就不能標，且標金一律8,000元。我記得標金固定
    為8,000元，是從92年10月10日開始，我也係自92年10月10
    日開始即未參加開標，所以就沒有繼續在會單上記錄得標情
    形等情（見原審96年度易字第1294號卷第16頁至第20頁）。
    因本件各會員間多有互不相識之情形，被告甲○○、丁○○
    及乙○○等會員亦無法提供完整之互助會投開標進行情形之
    資料，顯見各互助會員對於投開標之實際進行並未予以適切
    之監督，本件互助會是否有嚴守上述投標規則，實有疑問，
    參以被告甲○○於偵訊時已供稱其有冒標乙○○互助會之情
    事，被告丁○○於本院審理亦供稱其標取乙○○會款當時，
    尚有20個或21個活會，至於各期為何人得標，已無法記憶等
    情（見本院98年12月30日審理筆錄第4頁），故被告甲○○
    、丁○○2人應係規避前開投標規則之限制，利用本件各互
    助會員對於投開標之進行未予詳實監督之機會，趁隙冒用乙○○名義標取其會款，以本件互助會始期為91年10月，共有
    40名會員，每月10日上午10點開標，每半年加標1次、每期
    會款3萬元、採內標制為計算，對照被告甲○○前於偵訊時
    已供稱其冒標乙○○互助會款金額約80萬元，被告2人冒標
    乙○○2會會款之時間應為93年3月10日（當月加標1次），
    至當時標息金額與活會會員數，則分別以乙○○所稱之8千
    元及被告丁○○所供之20人為計算，故被告2人共計詐得會
    款88萬元。
四、綜上所述，被告甲○○、丁○○所辯各節均無可採，本件事
    證明確，被告2人犯行，堪以認定，應依法論科。
丁、論罪科刑之理由
一、本件原審對於不利於被告甲○○、丁○○之事證未詳予勾稽
    ，致誤諭知其2人無罪之判決，檢察官指摘原審認事用法未
    當，提起上訴，求為改判被告2人有罪，為有理由，應由本
    院予以撤銷改判。查被告甲○○、丁○○行為後，刑法部分
    修正條文於95年7月1日生效施行，修正後刑法第2條第1項「
    行為後法律有變更者，適用行為時之法律。但行為後之法律
    有利於行為人者，適用最有利於行為人之法律」之規定，係
    規範行為後法律變更所生新、舊法律比較適用之準據法，於
    刑法修正施行後，自應適用該修正後之第2條第1項之規定，
    為「從舊從輕」之比較。又比較新舊法時，應就罪刑有關之
    共犯、未遂犯、想像競合犯、牽連犯、連續犯、結合犯，以
    及累犯加重、自首減輕暨其他法定加減原因（如身份加減）
    等一切情形，綜其全部罪刑之結果而為比較後，再適用有利
    於行為人之法律處斷，而不得一部割裂分別適用不同之新、
    舊法，有最高法院24年上字第4634號、29年上字第964號判
    例意旨及最高法院95年度第8次刑事庭會議決議可資參照）
    ，爰說明如下：
（一）刑法第339條第1項之詐欺取財罪定有罰金刑，依修正前刑
      法第33條第5款、廢止前罰金罰鍰提高標準條例第1條前段
      及現行法規所定貨幣單位折算新臺幣條例第2條等規定，
      罰金最低額係以銀元10元即新臺幣30元計算。修正後刑法
      第33條第5款規定「罰金：新臺幣1千元以上，以百元計算
      之。」比較新舊法之結果，適用修正前刑法第33條第5款
      規定，較有利於被告2人。
（二）修正後刑法第55條刪除牽連犯得從一重處斷規定，仍保留
      想像競合犯之規定，並增定但書關於量刑之限制，而此但
      書規定為法理明文化，故以想像競合犯而言，適用修正前
      後刑法第55條規定，對被告2人，並不生有利或不利之影
      響。至於犯一罪而其方法或結果行為另犯他罪名者，依修
      正前刑法第55條後段規定，應從一重罪處斷，而修正後規
      定，因已無牽連犯例可資適用，原則上即將各行為以數罪
      併合處罰。從而，適用修正前刑法第55條後段關於牽連犯
      之規定，較有利於被告2人。
（三）修正前刑法第28條規定：「二人以上共同實施犯罪之行為
      者，皆為正犯」，修正後則規定：「二人以上共同實行犯
      罪之行為者，皆為正犯」，亦即修正後規定，係將原來共
      同正犯之共同「實施」犯罪，改為共同「實行」犯罪，剔
      除完全未參與犯罪相關行為「實行」之「陰謀共同正犯」
      及「預備共同正犯」。故而，修正後之共同正犯之可罰範
      圍業已限縮，但被告2人係共同實行犯罪，刑法第28條規
      定之修正，對被告2人並無較為有利或不利之情形。
（四）綜上各條文修正前後之整體比較，及修正後刑法第2條第1
      項所定「從舊從輕」原則，本件就論罪部分，應一體適用
      被告2人行為時即修正前刑法之規定予以論處。
二、按臺灣民間互助會之標單，通常僅填寫一定之金額及姓名，
    如單從該記載內容上之形式上觀之，殊無法瞭解其為何種用
    意之證明，而必須依據習慣或特約，始足以表示該一定之金
    額即為標取會款之利息，該姓名即為標取會款之會員，故偽
    造該標單應認為偽造同法第220條以文書論之私文書，此有
    最高法院74年度臺上字第5612號判決要旨可參，被告甲○○
    、丁○○冒用「丁一排骨」（即乙○○）名義填寫標息8千
    元，共同偽造依臺灣民間互助會之習慣，足以表示參與投標
    用意證明之互助會標單，並共同持以行使，復對當時仍屬活
    會之互助會員表示該期為「丁一排骨」投標標取其2會之會
    款，致該期之活會會員誤以為乙○○標得會款而陷於錯誤，
    而乙○○亦因不知上情，認為自己仍為活會而陷於錯誤，均
    因此交付扣除當期標息之互助會款4萬4千元（兩會）予被告
    甲○○及丁○○，其等合計得款88萬元之行為，就被告2人
    偽造標單加以行使部分，均係犯刑法第216條、第210條、第
    220條第1項之行使偽造準私文書罪，其等有犯意聯絡及行為
    分擔，為共同正犯。其等偽造「丁一排骨」簽名為偽造標單
    之部分行為，偽造標單後加以行使，共同偽造之低度行為應
    為共同行使之高度行為所吸收，不另論罪。被告2人於同一
    會期對包含乙○○在內之各活會會員詐取會款，均係犯刑法
    第339條第1項之詐欺取財罪，其等有犯意聯絡及行為分擔，
    亦為共同正犯。被告2人於同一會期以一詐標行為向不同活
    會會員詐取會款，侵害各活會會員財產法益，為同種想像競
    合犯，應以犯一共同詐欺取財罪論。被告2人所犯共同行使
    偽造準私文罪與共同詐欺取財罪間，有修正前刑法第55條後
    段之目的結果牽連犯關係，應從一重以犯共同行使偽造準私
    文書罪處斷。本件檢察官起訴事實雖僅敘及被告2人共同犯
    有刑法第339條第1項詐欺取財罪，然被告2人所犯之共同行
    使偽造準私文書罪行與原被訴之共同詐欺取財犯行，既有修
    正前刑法第55條後段牽連犯關係，仍為起訴效力所及，本院
    自當併予審究。
三、本件公訴意旨另稱被告2人冒標會款挪為己用，除共同犯刑
    法第339條第1項詐欺取財罪外，另共同犯刑法第342條第1項
    之背信罪，並請求依修正前刑法第55條後段牽連犯規定，從
    犯一重罪處斷。然法上之背信罪為一般違背任務之犯罪，若
    為他人處理事務，意圖為自己或第三人不法之所有，以詐術
    使他人交付財物者，應成立詐欺罪，不能論以背信罪，有最
    高法院63年臺上字第292號判例可參。據此，本件被告2人犯
    行，無從以共同犯刑法第342條第1項之背信罪論處，而被告
    2人此部分被訴事實既經檢察官於起訴書中載明，即無從由
    原審之公訴檢察官以言詞減縮，本院以被告2人所實行之犯
    罪不能成立刑法第342條第1項之背信罪，揆諸公訴意旨，被
    告2人此部分被訴罪嫌復與本案成立之共同詐欺取財犯罪有
    修正前刑法第55條後段之牽連犯之裁判上一罪關係，故不另
    為無罪諭知。
四、爰審酌被告甲○○、丁○○犯罪動機、目的、犯罪手法、以
    偽造標單方式所詐得之金額及對告訴人乙○○財產法益所生
    損害程度，兼衡被告甲○○、丁○○犯後均係經臺灣桃園地
    方法院檢察署發佈通緝將其等緝捕到案，其等並未賠償乙○○損失，被告甲○○矢口否認犯罪，未見悔意，而被告丁○○雖於本院審理時坦認個人罪行，但其於原審作證時仍飾詞
    卸責並對被告甲○○多所迴護，無端耗費司法資源之犯後態
    度等一切情狀，各量處有期徒刑1年，以資懲戒。被告2人犯
    罪時間，係在96年4月24日以前，以本院量定之刑期，合於
    中華民國96年罪犯減刑條例所定之減刑條件，爰依同條例第
    2條第1項第3款、第7條規定，各減其宣告刑2分之1。又被告
    2人之罪刑經減處為有期徒刑6月，其2人行為時之易科罰金
    折算標準，依修正前刑法第41條第1項前段、廢止前罰金罰
    鍰提高標準條例第2條規定，應以銀元1百元或2百元或300元
    折算1日，經折算為新臺幣後，應以新臺幣3百元或6百元或9
    百元折算1日。95年7月1日修正公布施行之刑法第41條第1項
    前段則規定：「犯最重本刑為5年以下有期徒刑以下之刑之
    罪，而受6個月以下有期徒刑或拘役之宣告者，得以新臺幣1
    千元、2千元或3千元折算1日，易科罰金。」其後刑法第41
    條第1項前段再於98年12月30日修正公布，將其中「而受6個
    月」之文字修正為「而受6月」，此一修正僅為文字調整，
    不生刑罰權變動之效果，比較修正前後刑法之易科罰金折算
    標準，以被告2人行為時之舊法規定，較有利於被告2人，此
    部分應依刑法第2條第1項前段，適用被告2人行為時之修正
    前刑法第41條第1項前段規定，諭知如易科罰金均以銀元300
    元即新臺幣900元折算1日。被告2人共同於標單上偽簽之「
    丁一排骨」署名，雖為偽造署押，但因該偽造標單並未扣案
    ，其等冒標時間為93年3月10日，被告甲○○、丁○○於94
    年4月即告倒會並逃匿避居他處，被告丁○○於本院庭訊時
    對本件互助會相關得標資料已無法提出並為明確之說明，該
    標單應已滅失不存，本院對被告2人偽造之「丁一排骨」署
    押，不予宣告沒收，附此說明。
據上論斷，應依刑事訴訟法第369條第1項前段、第364條、第299
條第1項前段，刑法第2條第1項前段、修正前刑法第28條、第55
條、第216條、第220條第1項、第210條、第339條第1項、第41條
第1項前段，中華民國96年罪犯減刑條例第2條第1項第3款、第7
條、第9條，廢止前罰金罰鍰提高標準條例第1條前段、第2條，
現行法規所定貨幣單位折算新臺幣條例第2條，判決如主文。
本案經檢察官繆卓然到庭執行職務。
中    華    民    國    99    年    1     月    13    日
            刑事第十三庭  審判長法  官   曾德水
                                法  官   遲中慧
                                法  官   陳恆寬
以上正本證明與原本無異。
如不服本判決，應於收受送達後10日內向本院提出上訴書狀，其
未敘述上訴之理由者並得於提起上訴後10日內向本院補提理由書
（均須按他造當事人之人數附繕本）「切勿逕送上級法院」。
                                書記官   黃家麟
中    華    民    國    99    年    1     月    20    日
附錄本案論罪科刑法條全文：
刑法第210條
偽造、變造私文書，足以生損害於公眾或他人者，處5年以下有
期徒刑。
刑法第216條
行使第210條至第215條之文書者，依偽造、變造文書或登載不實
事項或使登載不實事項之規定處斷。
刑法第220條
在紙上或物品上之文字、符號、圖畫、照像，依習慣或特約，足
以為表示其用意之證明者，關於本章及本章以外各罪，以文書論
。
錄音、錄影或電磁紀錄，藉機器或電腦之處理所顯示之聲音、影
像或符號，足以為表示其用意之證明者，亦同。
刑法第339條
意圖為自己或第三人不法之所有，以詐術使人將本人或第三人之
物交付者，處5年以下有期徒刑、拘役或科或併科1千元以下罰金
。
以前項方法得財產上不法之利益或使第三人得之者，亦同。
前二項之未遂犯罰之。
附表
┌──┬──────────┐
│編號│姓名                │
├──┼──────────┤
│  1 │東一排骨（即乙○○）│
├──┼──────────┤
│  2 │東一排骨（即乙○○）│
├──┼──────────┤
│  3 │邱柏霖              │
├──┼──────────┤
│  4 │庚○○              │
├──┼──────────┤
│  5 │劉海慶              │
├──┼──────────┤
│  6 │劉海慶              │
├──┼──────────┤
│  7 │藍石練              │
├──┼──────────┤
│  8 │黃鳳玲              │
├──┼──────────┤
│  9 │趙金樹              │
├──┼──────────┤
│ 10 │林美              │
├──┼──────────┤
│ 11 │戊○○              │
├──┼──────────┤
│ 12 │丙○○              │
├──┼──────────┤
│ 13 │丙○○              │
├──┼──────────┤
│ 14 │丙○○              │
├──┼──────────┤
│ 15 │游玉素              │
├──┼──────────┤
│ 16 │黃金桂              │
├──┼──────────┤
│ 17 │張進益              │
├──┼──────────┤
│ 18 │己○○              │
├──┼──────────┤
│ 19 │郭玉梅              │
├──┼──────────┤
│ 20 │李生長              │
├──┼──────────┤
│ 21 │黃秀香              │
├──┼──────────┤
│ 22 │張婉君              │
├──┼──────────┤
│ 23 │陳麗娟              │
├──┼──────────┤
│ 24 │溫麗春              │
├──┼──────────┤
│ 25 │陳樹興              │
├──┼──────────┤
│ 26 │楊木金              │
├──┼──────────┤
│ 27 │陳春來              │
├──┼──────────┤
│ 28 │許泳茂              │
├──┼──────────┤
│ 29 │劉碧珠              │
├──┼──────────┤
│ 30 │顏武龍              │
├──┼──────────┤
│ 31 │李淑惠              │
├──┼──────────┤
│ 32 │李淑惠              │
├──┼──────────┤
│ 33 │丁○○              │
├──┼──────────┤
│ 34 │張進益              │
├──┼──────────┤
│ 35 │許榮忠              │
├──┼──────────┤
│ 36 │李麗華              │
├──┼──────────┤
│ 37 │黃鳳玲              │
├──┼──────────┤
│ 38 │藍石偉              │
├──┼──────────┤
│ 39 │廖碧雲              │
├──┼──────────┤
│ 40 │陳碧芳              │
└──┴──────────┘


司法院資訊處製作；財團法人民間司法改革基金會備份。
